【裁判字號】    98,交易,174
【裁判日期】    980922
【裁判案由】    過失傷害
【裁判全文】
臺灣彰化地方法院刑事判決             98年度交易字第174號
公  訴  人  臺灣彰化地方法院檢察署檢察官
被      告  甲○○
            乙○○
上列被告等因過失傷害案件，經檢察官提起公訴（98年度調偵字
第228號、229號），本院判決如下：
    主  文
乙○○因過失傷害人，處拘役伍拾日，如易科罰金，以新台幣壹
仟元折算壹日。
甲○○無罪。
    事  實
一、乙○○於民國（下同）97年7 月22日下午，搭乘甲○○所駕
    駛之車牌號碼3337－SE號自用小客車，並乘坐在該車之副駕
    駛座上，於當日下午6 時30分許，沿彰化縣鹿港鎮○○路由
    東往西方向行駛，因紅燈而停靠在鹿和路與中正路路口前之
    外側車道上，明知甲○○之車輛並未緊道右側，於開啟甲○○（為無罪之諭知，詳後述）所駕駛上開自用小客車之副駕
    駛座車門時，原應注意向外開啟車門時，理應注意行人、車
    輛並讓其先行，而依當時之天候晴、夜間有照明、路面無缺
    陷、無障礙物、視距良好等情形，顯無不能注意之情形，詎
    疏未注意及此，在該路段之外側車道上，貿然開啟該自用小
    客車之副駕駛座車門，適有丙○○騎乘車號IDM ─936 號重
    型機車，自同向右後方行駛而來，見狀閃避不及，所騎機車
    撞及上開自用小客車之副駕駛座車門，因此人車倒地，致受
    有左足第1 蹠骨開放性骨折及左膝挫傷等傷害。
二、案經告訴人丙○○訴由臺灣彰化地方法院檢察署檢察官偵查
    起訴。
    理  由
壹、本案卷證所涵括之供述證據及非供述證據，公訴人及被告均
    同意有證據能力，亦未於言詞辯論終結前聲明異議，本院審
    酌該等供述證據及非供述證據作成時之情況，並無不適當之
    情事，應均具有證據能力，合先敘明。
貳、被告乙○○有罪部分：
一、上揭事實，被告乙○○於本院審理中自白不諱，核與告訴人
    丙○○於偵查中指述情節相符，並有道路交通事故現場圖、
    道路交通事故報告表（一）、（二）及現場照片在卷可稽，
    又告訴人丙○○確因本件車禍，致受有左足第1 蹠骨開放性
    骨折及左膝挫傷等傷害，此有財團法人彰濱秀傳紀念醫院診
    斷證明書一份附卷足憑。而依前揭調查報告表及照片所示：
    上開自用小客車於肇事時，是停在鹿和路之外側車道上之機
    車停止線處欲停等紅燈時，該自用小客車之右車門下方有遭
    撞及凹陷痕跡，故本件車禍顯係被告乙○○未注意同向右後
    方之告訴人機車駛至，貿然在外側車道上開啟被告甲○○所
    停放之自用小客車之副駕駛座車門而肇事，核與被告乙○○
    自白內容相符，故被告乙○○過失行為與告訴人受傷之確有
    相當因果關係。再按汽車停車，開啟車門時，應注意行人、
    車輛，並讓其先行，道路交通安全規則第112 條第1 項第3
    項訂有明文。被告乙○○在外側車道上開啟車門，自應注意
    上述道路交通安全規定，而參之當時天候晴、夜間有照明、
    路面無缺陷、無障礙物、視距良好，有前揭道路交通事故調
    查報告表足憑，顯無不能注意之情事，竟疏未注意同向右後
    方之告訴人駛至，而貿然開啟車門，以致告訴人機車撞及車
    門後人車倒地，並受有左足第1 蹠骨開放性骨折及左膝挫傷
    等傷害，是被告乙○○應負過失罪責甚明。而告訴人確因本
    件事故而受傷，已如前述，則被告乙○○之過失犯行與告訴
    人之受傷間，顯具相當之因果關係。綜上所述，本件事證明
    確，被告乙○○犯行堪以認定，應依法論科。
二、核被告乙○○所為，係犯刑法第284 條第1 項過失傷害罪。
    爰審酌被告並無前科，有本院被告全國前案紀錄表一紙在卷
    為憑，其素行良好，其就本件車禍發生之過失程度，造成告
    訴人損害，及其犯罪後雖坦認犯行，惟迄未與告訴人和解以
    賠償損害等一切情狀，量處如主文所示之刑，並諭知易科罰
    金之折算標準，以示懲儆。
、被告甲○○無罪部分：
一、公訴意旨另以：被告甲○○於民國97年7 月22日下午，駕駛
    之車牌號碼3337－SE號自用小客車附載乙○○（乙○○部分
    如業前述）上路，於當日下午6 時30分許，沿彰化縣鹿港鎮
    ○○路由東往西方向行駛，因紅燈而停靠在鹿和路與中正路
    路口前之外側車道上，原應注意汽車臨時停車，開啟車門時
    ，應注意其他車輛，並讓其先行，而依當時之天候晴、夜間
    有照明、路面無缺陷、無障礙物、視距良好等情形，顯無不
    能注意之情形，詎疏未提醒副駕駛座乘客乙○○注意，任令
    乙○○貿然開啟自用小客車之副駕駛座車門，適有告訴人丙○○騎乘車號IDM ─936 號重型機車，自同向右後方行駛而
    來，見狀閃避不及，所騎機車撞及該自用小客車之副駕駛座
    車門，告訴人人車倒地，致受有左足第1 蹠骨開放性骨折及
    左膝挫傷等傷害，因認被告甲○○所為，亦涉犯刑法第284
    條第1 項之過失傷害罪嫌。
二、按犯罪事實應依證據認定之，無證據不得認定犯罪事實；不
    能證明被告犯罪者，應諭知無罪之判決，刑事訴訟法第154
    條第2 項、第301 條第1 項分別定有明文。再刑法第284 條
    第一項之過失傷害罪係以行為人有應注意、能注意、而未注
    意之過失，其過失行為與被害人受傷結果之發生並有相當因
    果關係為成立要件。所謂相當因果關係，係指依經驗法則，
    綜合行為當時所存在之一切事實，為客觀之事後審查，認為
    在一般情形下，有此環境，有此行為之同一條件，均可發生
    同一結果者，則該條件即為發生結果之相當條件，行為與結
    果即可有相當之因果關係，反之，若在一般情形下，有此一
    同條件存在，而依客觀之審查，認為不必皆發生此結果者，
    則該條件與結果並不相當，不過為偶然之事實而已，其行為
    與結果即無相當因果關係，此有最高法院76年台上字第192
    號判例足資參照。
三、本件公訴人認被告甲○○涉犯上開罪嫌，無非係以告訴人於
    偵查中之指述內容、道路交通事故現場圖、道路交通事故報
    告表（一）、（二）、現場照片及財團法人彰濱秀傳紀念醫
    院診斷證明書附卷可稽，為其主要論據。
四、訊據被告甲○○堅決否認有何犯行，辯稱：其開車載乙○○
    目的是要去鹿港鎮的小娘娘店裡按摩，乙○○上車前雖然有
    說等一下要找地方買充電器，但本件其是為停等紅燈才會將
    車子停在外側車道上，並不是為讓乙○○下車才停車，雖乙○○下車時，有講要去買充電器，但同時也開車門，其根本
    來不及阻止等語。
五、經查：
(一)、本件車禍係同案被告乙○○疏未注意同向右後方之告訴人機
    車駛至，即貿然在外側車道上開啟被告甲○○所停放之自用
    小客車之副駕駛座之車門，以致告訴人所騎機車撞及被告乙○○開啟之副駕駛座車門所肇致等情，已如前述。
(二)、證人即同案被告乙○○於本院審理中證述：「（問要開車門
    ，有無告訴甲○○？）沒有因為甲○○是停紅燈，我要開車
    門之前，我有看鏡子，看到沒有車子，我才開車門，車門打
    開一點時，告訴人的機車就被撞到，造成她的腳受傷」、「
    （問甲○○事先是否知道你要下車？）不知道，我要下車之
    前沒有告訴他，我是臨時決定」、「（問是否有告訴甲○○
    你要下車買電池？）我有告訴甲○○我下車一下，這是撞到
    告訴人之後，我才告訴甲○○的，我告訴他，我開車門是要
    到對面買電池」等語，依上開證人所言，其下車是突發行為
    ，故被告甲○○辯稱：其事先不知道乙○○會開啟副駕駛座
    車門，其來不及防止等語應為真實，既然事先無法預見，又
    如何課予甲○○防止本次車禍結果發生之作為義務。再者，
    本件告訴人受傷是被告乙○○之過失行為所致，並非因被告
    甲○○之駕車行為所引起，告訴人受傷與被告甲○○之駕車
    行為之間無必然之因果關係存在，自不得令被告甲○○就告
    訴人受傷之結果，負過失犯之罪責。至於檢察官曾將本件函
    送臺灣省彰化縣區車輛行車事故鑑定委員會及臺灣省車輛行
    車事故覆議鑑定委員會鑑定，而鑑定結果均認為甲○○駕駛
    自用小客車在車道上停紅燈，右前座乘員乙○○開啟車門時
    ，未注意其他車輛並讓其先行為，為肇事原因等情，然告訴
    人受傷並非被告甲○○駕駛行為所致，業如前述，而被告甲○○是否負對告訴人受傷負起過失責任，則應討論其過失不
    作為犯之作為義務，然此部分業如前述，而上開鑑定書對該
    部分卻漏未斟酌，故上開鑑定書尚難作為被告甲○○之不利
    證據，附此敘明。此外復查無其他任何積極證據足認被告甲○○有何公訴人所指過失傷害之犯行，揆諸首揭法條說明，
    自應為被告甲○○無罪之諭知，以昭審慎。
據上論斷，應依刑事訴訟法第299 條第1 項前段、第301 條第1
項，刑法第284 條第1 項、第41條第1 項前段，刑法施行法第1
條之1 第1 項、第2 項前段，判決如主文
本案經檢察官蕭有宏到庭執行職務。
中    華    民    國    98    年    9     月    22    日
                  刑事第六庭          法  官  鮑慧忠
以上正本證明與原本無異。
如不服本判決應於收受判決後10日內向本院提出上訴書狀，並應
敘述具體理由；其未敘述上訴理由者，應於上訴期間屆滿後20日
內向本院補提理由書 (均須按他造當事人之人數附繕本)「 切勿
逕送上級法院」。
告訴人或被害人對於判決如有不服具備理由請求檢察官上訴者，
其上訴期間之計算係以檢察官收受判決正本之日期為準。
中    華    民    國    98    年    9     月    22    日
                                      書記官  林子惠
附錄本案論罪科刑法條全文：
中華民國刑法第284條
（過失傷害罪）
因過失傷害人者，處 6 月以下有期徒刑、拘役或 5 百元以下罰
金，致重傷者，處 1 年以下有期徒刑、拘役或 5 百元以下罰金
。
從事業務之人，因業務上之過失傷害人者，處 1 年以下有期徒
刑、拘役或 1 千元以下罰金，致重傷者，處 3 年以下有期徒刑
、拘役或 2 千元以下罰金。


司法院資訊處製作；財團法人民間司法改革基金會備份。
